臺灣板橋地方法院民事判決　　　　　　 100年度訴字第1872號
原　　　告　賴月櫻
訴訟代理人　陳明暉律師
被　　　告　新北市政府
法定代理人　朱立倫
訴訟代理人　江怡貞
　　　　　　林佳世
被　　　告　賴明珠
　　　　　　賴麗秋
　　　　　　賴月霞
　　　　　　賴月嬌
　　　　　　賴月娥
　　　　　　賴嚴欽
前列六人共同
訴訟代理人　劉邦川律師
被　　　告　賴嚴達
　　　　　　劉賴偉
上列當事人間請求分割共有物事件，本院判決如下：
    主  文
原告之訴駁回。
訴訟費用由原告負擔。
    事實及理由
一原告起訴主張；坐落於新北市○○區○○段5-1地號土地（以
  下簡稱系爭土地）為原告（持分為200000分之18775）、與被
  告劉賴偉（持分為20000分之18775）、新北市政府（持分為
  100000之31225）、賴嚴育（持分2分之1）共有，因訴外人賴
  嚴育於96年1月29日死亡，賴明珠、賴麗秋、賴月霞、賴月嬌
  、賴月娥、賴嚴達、賴嚴欽為繼承人，原告發函請求協議分割
  共有物，嗣經新北市政府以須經行政院核准及系爭土地為道路
  用地為由拒絕協議，為此，兩造之分割方法不能協議，依據民
  法第824條第1項、第2項之規定，提起本訴，並聲明；請准兩
  造共有坐落於新北市○○區○○段5之1地號土地，面積386平
  方公尺之土地予以變賣，並按應有部分之價金比率分配於各共
  有人。
二被告賴明珠、賴麗秋、賴月霞、賴月嬌、賴月娥、賴嚴欽則以
  ；依據民法第759條，未經繼承登記不得分割遺產，且依據遺
  產及贈與稅法第8條第1項之規定，賴嚴育已於96年1月29日過
  世，被告依法辦理遺產稅申報，一併辦理實物抵繳遺產稅，稅
  捐機關尚未核定，系爭土地得供抵繳遺產稅之土地，因抵繳後
  成為國有土地，被告並非系爭土地之登記所有權人，原告請求
  分割共有物，亦無理由等語置辯。並聲明：駁回原告之訴。
三被告新北市政府則以；依據土地法第25條規定，直轄市政府對
  於其所管有之公有土地，非經該管區內民意機關同意，並經行
  政院核准，不得處分或設定負擔或為超過10年之租賃，且共有
  物得為原物分割，就共有人之利益，得就共有物之一部份維持
  共有，系爭土地經都市○○道路使用分區○○○道路用地，雖
  現況尚未闢為道路，但日後仍有開闢道路之需求，為保障民眾
  通行之權益，不同意變價分割等語置辯，並聲明；駁回原告之
  訴。
四被告賴嚴達、劉賴偉均未提出準備書狀或作何聲明或陳述。
五得心證之理由
(一)當事人對於他造主張之事實，於言詞辯論時不爭執者，視同自
  認。但因他項陳述可認為爭執者，不在此限。當事人對於他造
  主張之事實，已於相當時期受合法之通知，而於言詞辯論期日
  不到場，亦未提出準備書狀爭執者，準用第1項之規定，民事
  訴訟法第280條第1項、第3項定有明文。原告主張系爭土地為
  原告（持分為200000分之18775）、與被告劉賴偉（持分為
  200000分之18775）、新北市政府（持分為100000之31225）、
  賴嚴育（持分2分之1）共有，因訴外人賴嚴育於96年1月29日
  死亡，賴明珠、賴麗秋、賴月霞、賴月嬌、賴月娥、賴嚴達、
  賴嚴欽為繼承人，原告發函請求協議分割共有物，嗣經新北市
  政府拒絕協議等情，有原告提出之系爭土地之土地登記簿謄本
  、賴嚴育之除戶戶籍謄本、繼承系統表、被告賴明珠、賴麗秋
  、賴月霞、賴月嬌、賴月娥、賴嚴達、賴嚴欽之最新戶籍謄本
  、存證信函、新北市政府工務局100年4月6日北工養一字第100
  0284018號函可按，且為被告賴明珠、賴麗秋、賴月霞、賴月
  嬌、賴月娥、賴嚴欽所不爭，被告賴嚴達、劉賴偉已於相當時
  期受合法之通知，而於言詞辯論期日不到場，亦未提出準備書
  狀爭執者，堪信原告之主張為真實。
(二)按因繼承、強制執行、公用徵收或法院之判決，於登記前已取
  得不動產物權者，非經登記，不得處分其物權，民法第759條
  定有明文。法院裁判分割共有物而以原物分配於各共有人時，
  係使共有關係變更為單獨所有，其性質為共有人間應有部分之
  交換，自屬處分行為，如係變賣共有物而以價金分配於共有人
  ，即係以處分共有物為分割之方法，均以共有人之處分權存在
  為前提，如果共有人就共有物並無處分權可資行使，法院即無
  從基此為裁判分割。本件被上訴人之被繼承人某甲及某乙死亡
  後，被上訴人迄未辦理繼承登記，依民法第七百五十九條規定
  ，自不得處分該應有部分，上訴人未先行或同時請求被上訴人
  辦理繼承登記，逕訴請分割共有物，自有未當（最高法院69年
  台上字第1134號判例意旨參照）。共有物之分割性質上為處分
  行為，依民法第七百五十九條規定，共有不動產之共有人中有
  人死亡時，在其繼承人未為繼承登記前，不得分割共有物（最
  高法院85年度台上字第1862號判決意旨參照）。系爭土地之共
  有人之一賴嚴育已於96年1月29日死亡，其繼承人賴明珠、賴
  麗秋、賴月霞、賴月嬌、賴月娥、賴嚴達、賴嚴欽為繼承人，
  並未辦理繼承登記，就系爭土地之處分，自非先經繼承登記，
  不得為之，揆之前開說明，被告賴明珠、賴麗秋、賴月霞、賴
  月嬌、賴月娥、賴嚴達、賴嚴欽自不得處分系爭土地，本院自
  無從為裁判分割，原告請求分割共有物，尚有未合，應予駁回
  。
六綜上，原告之請求，在法律上顯無理由，爰不經言詞辯論，逕
  以判決駁回之。
七因本案事證已臻明確，兩造其餘主張陳述及所提之證據，均毋
  庸再予審酌，附此敘明。
八結論：本件原告之訴為無理由，依民事訴訟法第78條，判決如
  主文。
中    華    民    國  100    年    10    月    13    日
                       臺灣板橋地方法院民事第三庭
                              法  官   徐  玉  玲
以上正本係照原本作成
如對本判決上訴，須於判決送達後20日之不變期間內，向本院
提出上訴狀。如委任律師提起上訴者，應一併繳納上訴審裁判
費。
中    華    民    國  100    年    10    月    13    日
                                書記官  余承佳